【裁判字號】    99,審救,97
【裁判日期】    990924
【裁判案由】    訴訟救助
【裁判全文】
臺灣高雄地方法院民事裁定              99年度審救字第97號
聲  請  人  申○○
上列聲請人與相對人臺灣高雄地方法院檢察署、乙○○、臺灣高
雄地方法院、臺灣臺北地方法院檢察署、高雄市政府警察局、地
○○、酉○○、卯○○、丙○○、丁○○、丑○○、辛○、巳○
○、子○、癸○○、宙○○、庚○○、甲○、宇○○、壬○○、
戊○○、寅○○、戌○○、未○○、天○○、亥○○、辰○○、
午○○、己○○等人間請求「確認無法律利益之浪費國家資源附
帶損害賠償等事件，聲請人聲請訴訟救助，本院裁定如下：
    主  文
聲請駁回。
    理  由
一、按當事人無資力支出訴訟費用，且非顯無勝訴之望者，依民
    事訴訟法第107 條規定，法院固應依聲請准予訴訟救助，惟
    此項請求救助之事由，依同法第109 條第2 項之規定，應提
    出能即時調查之證據以釋明之（同法第284 條規定參照）。
    是以，法院調查聲請人是否無資力支出訴訟費用，專就聲請
    人提出之證據為之，如聲請人並未提出證據，或依其提出之
    證據，未能信其無資力支出訴訟費用之主張為真實，即應將
    其聲請駁回，無依職權調查或定期命補正之必要。又所謂無
    資力係指窘於生活，且缺乏經濟信用者而言，最高法院26年
    滬抗字第34號、43年臺抗字第152 號分別著有判例；苟非取
    給於自己或家族所必需之生活費，即不能支出訴訟費用，且
    無籌措款項以支出訴訟費用之信用技能，始能謂為無資力支
    出訴訟費用。合先敘明。
二、聲請意旨略以：伊為臺中市北區低收入戶，每年家庭收入為
    新臺幣（下同）0 元，伊與母親2 人生活空間共約40平方公
    尺，為法定無資力支出費用者；每年家庭收入必需30萬元以
    上，每人生活空間則為40平方公尺以上，此乃公眾周知之事
    實，無庸舉證；低收入戶需政府生活扶助、醫療補助，推定
    低收入戶無資力支出訴訟費用，爰依民事訴訟法第107 條規
    定聲請准予訴訟救助云云。
三、經查：
  (一)聲請人提出第三人即其母親黃藍秀金之財產歸屬資料清單、
    98年度綜合所得稅各類所得資料清單（以上均為財政部臺灣
    省中區國稅局出具節本之影印本）、設於板橋國慶郵局郵政
    存簿儲金簿影本及身心障礙手冊等為證，惟黃藍秀金既非本
    案訴訟之原告，其相關書證自無以釋明聲請人究有無資力支
    出訴訟費用。
  (二)聲請人提出之財產歸屬資料清單、98年度綜合所得稅各類所
    得資料清單（以上均為財政部臺灣省中區國稅局出具節本之
    影印本）等為證，足徵聲請人名下尚有坐落臺南縣之土地一
    筆，財產總額263,580 元，應非無資力之人。
  (三)至於聲請人提出設於臺中育才郵局郵政存簿儲金簿影本、臺
    中市北區公所低收入戶證明書、戶籍謄本、中國時報節本之
    影印本等，均不能釋明伊已窘於生活，且缺乏經濟信用，而
    無資力支出訴訟費用（最高法院迭著有99年度臺聲字第712
    號、第209 號、第210 號、第211 號、第212 號、第213 號
    、第214號民事裁定足資參照）。
四、職是之故，本件聲請自屬不應准許。
據上論結，本件聲請為無理由，爰依法裁定如主文。
中    華    民    國    99    年    9     月    24    日
                  民事第二庭  法  官  劉定安
正本係照原本作成。
如對本裁定抗告須於裁定送達後10日內向本院提出抗告狀，並繳
納裁判費新臺幣1,000 元。
中    華    民    國    99    年    9     月    24    日
                              書記官  黃獻立

司法院資訊處製作；財團法人民間司法改革基金會備份。
